【裁判字號】    93,訴,1158
【裁判日期】    950911
【裁判案由】    損害賠償
【裁判全文】
臺灣士林地方法院民事判決              93年度訴字第1158號
    原      告  己○○○
    訴訟代理人  戊○○
    被      告  丁○○即李丕.
                          樓
                丙○○
                          樓
                乙○○
                          3號.
    上  三  人
    訴訟代理人  甲○○
上列當事人間損害賠償事件，本院於民國95年8 月25日言詞辯論
終結，判決如下：
    主  文
被告應給付原告新台幣貳拾壹萬參仟參佰參拾參元，及自民國九
十三年十二月三十日起至清償日止，按年息百分之五計算之利息
。
原告其餘之訴駁回。
訴訟費用由被告連帶負擔百分之十二，餘由原告負擔。
本判決第一項得假執行。但被告如為原告預供擔保新台幣柒萬壹
仟壹佰壹拾壹元，得免為假執行。
原告其餘假執行之聲請駁回。
    事實及理由
一、原告主張：被告興建門牌台北縣汐止市○○路○ 段225 號房
    屋（下稱系爭225 號房屋）時，未經設計且未留碰撞距離，
    造成原告之門牌台北縣汐止市○○路○ 段223 號房屋（下稱
    系爭223 號房屋）傾斜、龜裂受損，爰本於侵權行為之法律
    關係請求被告連帶賠償(一)房屋修繕費用及減少之價額新台幣
    （下同）1,479,075 元。(二)重建時之搬遷費用50,000元。(三)
    重建時之3 個月租屋費用45,000元。(四)重建時之3 個月租金
    損失105,000 元。(五)重建時之出租店面裝潢及營業損失100,
    000 元等語。並聲明：(一)被告應帶給付原告1,812,800 元，
    及自93年12月30日起至清償日止，按年息5%計算之利息。(二)
    原告願供擔保，請准宣告假執行。
二、被告則以：被告興建系爭225 號房屋時已留碰撞距離，系爭
    223 房屋傾斜受損係因修建時回填土強度不佳且結構設計不
    良，及道路拓寬之震動所造成等語，資為抗辯。並聲明：(一)
    原告之訴駁回。(二)如受不利判決，願供擔保請求宣告免為假
    執行。
三、兩造不爭執之事實：
  (一)原告係系爭223 號房屋之出資興建人，有事實上處分權。
  (二)被告係系爭225 號房屋之共同出資興建人，有事實上處分權
    。
  (三)系爭223 號房屋係系爭225 號房屋之鄰房。
四、得心證之理由：
  兩造之爭點應在於：(一)被告應否負共同侵權行為責任？(二)原告
  得請求之損害賠償金額為若干？(三)原告是否與有過失？
  (一)被告應否負共同侵權行為責任？
    按「土地所有人開掘土地或為建築時，不得因此使鄰地之地
    基動搖或發生危險，或使鄰地之工作物受其損害。」、「因
    故意或過失，不法侵害他人之權利者，負損害賠償責任。」
    、「違反保護他人之法律，致生損害於他人者，負賠償責任
    。但能證明其行為無過失者，不在此限。」、「數人共同不
    法侵害他人之權利者，連帶負損害賠償責任。」民法第794
    條、第184 條第1 項前段、第2 項、第185 條第1 項前段分
    別定有明文。被告興建系爭225 號房屋時，依民法第794 條
    規定，不得使相鄰之系爭223 號房屋受其損害。惟本件經送
    請台灣省建築師公會鑑定結果，造成系爭223 號房屋傾斜之
    原因如下：1.系爭223 號房屋興建未經設計及所在窪地回填
    土強度不佳。2.系爭223 號房屋北向（北側）外牆懸掛5 部
    冷氣機負載過重。3.系爭225 號房屋興建同樣未經設計，臨
    大同街正面柱緊貼系爭223 號房屋施作，未留碰撞間隔。4.
    大同路2 段道路拓寬工程之施工、震動及抽水。5.地震及其
    它等之影響。6.系爭224 號房屋之高度及材質。7.系爭223
    號建物之基礎有部份被系爭225 號屋之基礎壓住，有該會補
    充說明及補充鑑定報告書在卷可憑（見外放95年7 月13日台
    灣省建築師公會補充說明及補充鑑定報告書第1 頁）。被告
    抗辯已留碰撞間隔云云，洵不足採。則被告於臨大同街正面
    柱緊貼系爭223 號房屋施作系爭225 號房屋，未留碰撞間隔
    ，造成系爭223 號房屋傾斜，被告自屬違反民法第794 條規
    定。又民法第794 條規定係保護他人維持社會公共利益之規
    定，被告違反此項規定，致生損害於原告，復未舉證證明其
    行為無過失，自應對原告因而所生之損害，連帶負損害賠償
    責任。
  (二)原告得請求之損害賠償金額為若干？
    按「負損害賠償責任者，除法律另有規定或契約另有訂定外
    ，應回復他方損害發生前之原狀。」、「第1 項情形，債權
    人得請求支付回復原狀所必要之費用，以代回復原狀。」、
    「不法毀損他人之物者，被害人得請求賠償其物因毀損所減
    少之價額。民法第213 條第1 項、第3 項、第196條分別規
    定甚明。次按當事人已證明受有損害而不能證明其數額或證
    明顯有重大困難者，法院應審酌一切情況，依所得心證定其
    數額，民事訴訟法第222 條第2 項定有明文。經查，原告主
    張被告應賠償系爭223 房屋修繕費用及房屋減少之價額1,47
    9,075 元，固據原告提出估價單2 紙為證（見本院卷第28至
    30頁），惟上開估價單係私人所出具不具公信力，不能證明
    原告所受損害之數額。然原告確受有損害，本院審酌1.系爭
    22 3號房屋損壞之修復費用為210,000 元，有外放94年10月
    21日台灣省建築師公會鑑定報告書第39頁之「汐止大同街二
    段223 號鑑定標的物損壞修復費用明細表」可稽。2.國內有
    關建築物傾斜扶正之案例並不多見，有關建築物傾斜扶正可
    採行之方案略有：(1)基礎托底方式；(2)建築物斜撐扶正；(3)
    基礎底面灌漿方式。系爭223 號房屋為地上3 層之鋼鐵造建
    築物（1 層前段部分為原有鋼筋混凝土造建築物）而且採用
    基腳基礎時，因上部結構和基礎結構的勁度均不高，由於無
    法承受頂起作業所施加之力量，而會因各柱位之頂起量不一
    ，造成結構物之2 次傷害。有關系爭223 號房屋傾斜情形因
    受現場空間狹窄之限制，該地扶正所需之施工機械現場操作
    困難，且為避免因扶正作業施力不當所可能造成2 次結構傷
    害，不建議採用昇高地基之方式扶正。系爭223 號房屋因主
    客觀條件限制無法以昇高地基之方式扶正等情，有外放95年
    7 月13日台灣省建築師公會補充說明及補充鑑定報告書（第
    5 頁）可憑。詢之證人庚○○建築師亦認系爭223 號房屋扶
    正方式不可行（見本院卷第201 頁）。3.系爭223 號房屋因
    傾斜無法扶正所減少之市價含(1)建築物傾斜損失（補償）費
    用計180,000 元。(2)地坪傾斜損失（補償）250,000 元。計
    430,000 元等情，有外放95年7 月13日台灣省建築師公會補
    充說明及補充鑑定報告書（第6 頁、第16至17頁）可按。4.
    原告自陳：「（法官問：建屋花多少錢？）3 年前花40幾萬
    請人來蓋，現在鋼筋漲價，重蓋多少錢要再估。」（見本院
    卷第201 頁）。認原告得請求之損害賠償數額應以640,000
    元為當。又本件既採修復補償之方式計算原告之損害額，重
    建復非回復原狀之方法，原告另請求1.重建時之搬遷費用50
    ,000 元 。2.重建時之3 個月租屋費用45,000元。3.重建時
    之3 個月租金損失105,000 元。4.重建時之出租店面裝潢及
    營業損失100,000 元，均屬無據，不應准許。
  (三)原告是否與有過失？
    本件原告所受損害為640,000 元。惟按損害之發生或擴大，
    被害人與有過失者，法院得減輕賠償金額，民法第217 條第
    1 項定有明文。又造成系爭223 號房屋傾斜之原因中以系爭
    223 號房屋興建未經設計及所在窪地回填土強度不佳影響最
    大。另以系爭225 號房屋興建同樣未經設計，臨大同街正面
    柱緊貼系爭223 號房屋柱施作，未留碰撞間隔之影響次之，
    系爭223 號房屋屋主、系爭225 號房屋屋主對系爭223 號房
    屋傾斜應負責任之比例為系爭223 號房屋屋主佔2/3 ，另系
    爭225 號房屋屋主佔1/3 等情，有外放95年7 月13日台灣省
    建築師公會補充說明及補充鑑定報告書（第1 頁）可考。兩
    造否認各自應負之責任，均不足採。本院審酌上情，認被告
    應負1/3 之責任。據此計算，被告應賠償原告213,333 元（
    640,000x1/3=213,333，元以下4 捨5 入）。
  (四)按應付利息之債務，其利率未經約定，亦無法律可據者，週
    年利率為5%，民法第203 條規定甚明。從而，原告本於侵權
    行為之法律關係，請求被告連帶給付213,333 元，及自93年
    12月30日（補正狀繕本最後送達被告翌日）起至清償日止，
    按年息5%計算之利息，為有理由，應予准許。逾此部分之請
    求，為無理由，應予駁回。
  (五)本件事證已臻明確，兩造其餘之攻擊防禦方法，核與判決之
    基礎無影響，毋庸一一論述，併此敘明。
  (六)按所命給付金額或價額未逾500,000 元之判決，應依職權宣
    告假執行，民事訴訟法第389 條第1 項第5 款定有明文。本
    件原告勝訴部分，應依職權宣告假執行。其餘假執行之聲請
    ，因訴之駁回而失所附麗，不應准許。又被告陳明願供擔保
    ，宣告免為假執行，核無不合，爰酌定如主文所示之擔保金
    額，併予准許。
五、訴訟費用負擔之依據：民事訴訟法第79條、第85條第2項。
中    華    民    國    95    年    9     月    11    日
                  民事第一庭  法  官  楊智勝
以上正本證明與原本無異。
如對本判決上訴須於判決送達後20日內向本院提出上訴狀。
中    華    民    國    95    年    9     月    13    日
                              書記官  黃王雅寬


司法院資訊處製作；財團法人民間司法改革基金會備份。
